臺灣士林地方法院刑事判決　　　　　　　100年度易字第498號
公　訴　人　臺灣士林地方法院檢察署檢察官
被　　　告　吳昭承
上列被告因詐欺案件，經檢察官提起公訴（100年度偵字第13019
號），被告於本院準備程序中就被訴之事實為有罪之陳述，經合
議庭裁定改由受命法官獨任依簡式審判程序審理並判決如下：
    主  文
吳昭承共同意圖為自己不法之所有，以詐術使人將本人之物交付
，處有期徒刑陸月，如易科罰金，以新臺幣壹仟元折算壹日，扣
案之行動電話壹支（含門號0000000000號SIM 卡壹張）、耳機壹
副均沒收。
    事  實
一、吳昭承明知目前國內社會上層出不窮之不法份子為掩飾渠等
    犯行，躲避執法人員之追緝及處罰，經常委託他人出面向受
    詐欺之人領取犯罪所得之財物，在客觀可以預見受僱為不明
    人士向其指示之人領款之行為，常與財產犯罪有密切關連，
    竟因缺錢花用，於民國100 年10月上旬某日，透過電腦網際
    網路連線至雅虎奇摩網站之080 聊天室，與詐欺集團成員聯
    絡，受僱擔任領取詐欺款項之車手，並談妥每次取款成功可
    獲得新臺幣（下同）5,000 元至10,000元不等之報酬，吳昭
    承遂與真實姓名年籍不詳之詐欺集團成年成員共同基於詐欺
    取財之犯意聯絡，先依該詐欺集團成員之指示，於100 年10
    月16日凌晨2 時許，在其位於桃園縣桃園市○○街45號3 樓
    住處附近朝陽公園公共廁所旁之垃圾桶內，取得詐欺集團成
    員備妥專門作為後續聯絡用之行動電話1 支（含門號000000
    0000號SIM 卡1 張）及耳機1 副，隨即於100 年10月19日上
    午9 時許，再依該詐欺集團成員來電指示前往臺北市○○區
    ○○街、大南路附近取款，該詐騙集團成員則於100 年10月
    19日上午11時30分許，以電話向林靖峰佯稱：其子之友人向
    地下錢莊借款50萬元，以其子為連帶保證人，須拿錢出來處
    理，並在臺北市○○區○○街之全聯福利社前交付云云，致
    林靖峰陷於錯誤，而依指示攜帶現金6 萬元赴約，同時報警
    處理，吳昭承復於同日上午12時30分許，在臺北市○○區○
    ○街之全聯福利社前，向林靖峰佯稱：伊係綽號「阿坤」之
    小弟，「阿坤」叫伊過來拿錢云云，當場向林靖峰取得6 萬
    元後即行離去，於攔阻計程車前，當場為警逮捕，並扣得現
    金6 萬元（業經發還予林靖峰），以及供本件詐欺所用之行
    動電話1 支（含門號0000000000號SIM 卡1 張）、耳機1副
    ，始悉上情。
二、案經林靖峰訴由臺北市政府警察局士林分局報告臺灣士林地
    方法院檢察署檢察官偵查起訴。
    理  由
一、本件被告吳昭承所犯為刑法第339 條第1 項之罪，核屬刑事
    訴訟法第273 條之1 第1 項所定死刑、無期徒刑、最輕本刑
    為3 年以上有期徒刑以外之罪，亦非高等法院管轄之第一審
    案件，而被告於本院行準備程序中就被訴事實為有罪之陳述
    ，經告知被告簡式審判程序之旨並聽取當事人意見後，本院
    合議庭裁定由受命法官獨任進行簡式審判程序，是本件之證
    據調查，依刑事訴訟法第273 條之2 規定，不受同法第159
    條第1 項、第161 條之2 、第161 條之3 、第163 條之1 及
    第164 條至第170 條規定之限制，合先敘明。
二、上開犯罪事實，業據被告於本院準備程序中坦承不諱（見本
    院卷第22頁背面），且經證人即告訴人林靖峰於警詢指證明
    確（見偵卷第15頁至第17頁），以及監視錄影器翻拍畫面、
    扣案物品照片、搜索扣押筆錄、代保管物品目錄表、贓物保
    管單在卷可佐（見偵卷第18頁、第23頁至第26頁、第28頁至
    第30頁），並有行動電話1 支（含門號0000000000號SIM 卡
    1 張）、耳機1 副扣案可憑，足認被告任意性自白核與事實
    相符，應堪採信。綜上，本件事證明確，被告犯行堪以認定
    ，應予依法論科。
三、核被告所為，係犯刑法第339 條第1 項詐欺取財罪。其與真
    實姓名年籍不詳之詐欺集團成年成員間，就上開犯行有犯意
    聯絡及行為分擔，為共同正犯。爰審酌被告為圖私利，與共
    犯共同為詐騙行為，導致被害人受騙上當，並使犯罪偵查困
    難，惟犯罪後坦承犯行，顯有悔悟之情，以及其犯罪手段、
    造成被害人之損失、犯罪分工程度等一切情狀，量處如主文
    所示之刑，並諭知易科罰金之折算標準，以示儆懲。公訴人
    雖具體求刑有期徒刑1 年（見本院卷第27頁），惟本院認以
    量處如主文所示之刑為適當，公訴人之求刑，核屬過重。又
    刑法第38條第3 項係規定「犯人」所有供犯罪所用之物，得
    宣告沒收，並非規定屬「被告」所有之物，始得宣告沒收，
    而共同正犯於意思聯絡範圍內，組成一共犯團體，團體中之
    任何成員均為「犯人」，供犯罪所用之物，只要屬於「犯人
    」所有，均得宣告沒收，不以必屬於本件被告所有者為限。
    （最高法院92年度台上字第787 號判決可資參照），而扣案
    之行動電話1 支（含門號0000000000號SIM 卡1 張）、耳機
    1 副，係真實姓名年籍不詳之詐騙集團成年成員所有且交付
    被告供本件詐欺罪所用之物，業據被告供明在卷（見本院卷
    第26頁背面），自應依刑法第38條第1 項第2 款、第3 項規
    定，宣告沒收，併此敘明。
四、而公訴人以被告年富力強，不尋正途牟取財物，竟受僱擔任
    詐欺集團取款車手，顯有犯罪習慣，請求諭知刑前強制工作
    ，以資矯治等語。惟按保安處分係針對受處分人將來之危險
    性所為之處置，以達教化、治療之目的，為刑罰之補充制度
    。我國現行刑法採刑罰與保安處分雙軌制，係在維持行為責
    任之刑罰原則下，為協助行為人再社會化之功能，以及改善
    行為人潛在之危險性格，期能達成根治犯罪原因、預防犯罪
    之特別目的。是保安處分中之強制工作，旨在對嚴重職業性
    犯罪及欠缺正確工作觀念或無正常工作因而犯罪者，強制其
    從事勞動，學習一技之長及正確之謀生觀念，使其日後重返
    社會，能適應社會生活。……刑法第90條第1 項亦規定：有
    犯罪之習慣或因遊蕩或懶惰成習而犯罪者，得於刑之執行完
    畢或赦免後，令入勞動場所，強制工作。即均係本於保安處
    分應受比例原則之規範，使保安處分之宣告，與行為人所為
    行為之嚴重性、行為人所表現之危險性及對於行為人未來行
    為之期待性相當之意旨而制定，而由法院視行為人之危險性
    格，決定應否令入勞動處所強制工作，以達預防之目的（最
    高法院95年度台上字第4615號判決意旨可資參照）。查被告
    固坦認案發之前並無固定職業（見本院卷第26頁背面），惟
    被告並無類似前科紀錄，且本次犯罪情節尚非重大，犯罪後
    亦坦承犯行不諱，尚知悔悟，依比例原則，綜合其所為行為
    之嚴重性、所表現之危險性及對其未來之期待性等情以觀，
    本院認所宣告應執行之有期徒刑已與被告犯行之處罰相當，
    足資儆懲，尚無令被告於刑之執行前入勞動場所強制工作之
    必要，附此敘明。
據上論斷，應依刑事訴訟法第273 條之1 第1 項、第299 條第1
項前段，刑法第28條、第339 條第1 項、第41條第1 項前段、第
38條第1 項第2 款、第3 項，刑法施行法第1 條之1 第1 項、第
2項 前段，判決如主文。
本案經檢察官顏珮珊到庭執行職務
中    華    民    國   100    年    12    月    29    日
                  刑事第三庭法  官  劉育琳
以上正本證明與原本無異。
如不服本判決應於收受判決後10日內向本院提出上訴書狀，並應
敘述具體理由；其未敘述上訴之理由者，應於上訴期間屆滿後20
日內向本院補提理由書（均須按他造當事人之人數附繕本），切
勿逕送上級法院。
                            書記官  朱宮瑩
中    華    民    國   100    年    12    月    30    日
所犯法條：
刑法第339條第1項
意圖為自己或第三人不法之所有，以詐術使人將本人或第三人之
物交付者，處五年以下有期徒刑、拘役或科或併科一千元以下罰
金。